【裁判字號】    97,交抗,502
【裁判日期】    970430
【裁判案由】    違反道路交通管理處罰條例
【裁判全文】
臺灣高等法院交通事件裁定             97年度交抗字第502號
抗  告  人  甲○○
上列抗告人即受處分人因違反道路交通管理處罰條例案件，不服
臺灣基隆地方法院，中華民國九十七年三月三十一日所為裁定（
九十七年度交聲字第七九號），提起抗告，本院裁定如下：
    主  文
抗告駁回。
    理  由
一、原處分意旨略以：抗告人即受處分人甲○○於民國九十七年
    一月二十五日清晨四時三十四分，駕駛七二三－ＫＣ號營業
    貨櫃曳引車，行經國道一號北向五十公里處，因「慢速大型
    車未依規定行駛內側以外車道」而為警攔停暨製單舉發，核
    無不合，爰依道路交通管理處罰條例第三十三條第一項第三
    款規定，裁處抗告人罰鍰新臺幣（下同）四千元，並依同條
    例第六十三條規定，記違規點數一點等語。
二、抗告意旨略以：取締交通違規事件，為免部分不肖員警衝考
    績，未依法取締、或假藉職務之便以公報私仇之情形發生，
    徒增民怨，為此，取締交通違規，尤其在國道上，均配有精
    密科學儀器照相採證，以資證明。案發時巡邏車上確有錄影
    設備，惟因當時儀器損壞以致未錄影存證，而抗告人確未違
    規，實無甘心受罰云云。
三、按汽車行駛於高速公路、快速公路或設站管制之道路，不遵
    使用限制、禁止、行車管制及管理事項之管制規則而有下列
    行為者，處汽車駕駛人新臺幣三千元以上六千元以下罰鍰：
    三未依規定行駛車道。道路交通管理處罰條例第三十三條第
    一項第三款定有明文。且依同條例第六十三條第一項第一款
    規定：汽車駕駛人有第三十三條第一項情形者，記違規點數
    一點，經查：
(一)、抗告人於九十七年一月二十五日清晨四時三十四分，駕駛七
    二三－ＫＣ號營業貨櫃曳引車，途經國道一號北向五○公里
    處而違規行駛「中內線車道」之情節，業據舉發員警即證人
    趙子豪、林富龍於原審到庭結稱：「... 當天我們二人是同
    一組執行巡邏勤務，正準備從機場系統交流道回泰山 ，行駛
    該路段的中外車道（由最外側車道向內數的第二個車道），
    目睹異議人駕駛貨櫃車行駛中內車道（由外側車道往內數第
    三個車道），因為巡邏車的錄影設備壞了，我們本來打算以
    照相機先行拍照，再攔停異議人製單舉發，但還來不及拍照
    ，異議人駕駛貨櫃車又由原行駛之中內車道變換至中外車道
    （即巡邏車行駛車道前方）行駛，所以我們才開啟巡邏車的
    警示燈（本來警示燈沒有打開），示意異議人靠邊停駛。（
    問：異議人行駛中內車道有多久時間？）我們一看到異議人
    駕駛車輛，異議人便是在中內車道上行駛。（問：當時路況
    如何，有無見到異議人超車而變換車道？）當時路況順暢，
    車流量很小，也沒有看到異議人超車的情況。（問：異議人
    由中內車道變換為中外車道的原因？）沒有原因，我們的意
    思是異議人並非是為了超車而變換車道，他當時直接顯示方
    向燈，接著就切出中外車道行駛。（問：當時你們與異議人
    相對位置為何？又你們二車之間，有無其他車輛行駛？）當
    時異議人行駛中內車道，在我們巡邏車的左前方，二車距離
    及二車之間有無其他車輛行駛，已不是很清楚，因當時我們
    的注意力都集中在異議人駕駛的貨櫃車上。（問：證人是否
    能確定當時巡邏車所行駛的車道，並非最外側的車道？）我
    們確定。」（原審九十七年三月二十八日訊問筆錄第一、二
    頁）等語明確。
(二)、復按警察取締交通違規事件，其以科學儀器照相採證者，固
    然足以據為交通違規事實之證明，惟縱令囿於當場未以科學
    儀器照相採證，或未能即時拍攝違規情節，立法者亦未明文
    限制或排除「舉發警員目睹、耳聞」之證據能力或其證述內
    容對於違規事實之證明力。此觀立法者一再以明文立法方式
    容認執行交通稽查之員警「當場舉發」，暨「當場舉發」俱
    乏相類於「逕行舉發」之採證限制（例如，必須以「科學儀
    器照相採證」等）自明（道路交通管理處罰條例第七條、第
    七條之二規定參照）。據此，取締員警就交通違規事實之親
    身經歷見聞，當亦足可恃為此類交通事件違規事實之證據，
    而要非所有交通違規事件倘未經科學儀器照相採證即一概不
    能恃以認定，更何況，細稽證人趙子豪、林富龍於原審所證
    上開情節，亦互核無矛盾、齟齬或違背經驗、論理法則之處
    ，渠等所證內容，應與事實相符而堪採信。
五、綜上所述，抗告人確有上述行駛於高速公路，未依規定行駛
    車道之違規行為。原處分機關依道路交通管理處罰條例第三
    十三條第一項第三款規定、裁處抗告人罰鍰四千元，並依同
    條例第六十三條規定，記違規點數一點，於法洵屬有據。原
    裁定認抗告人確有前揭違規行為，因而將抗告人聲明之異議
    駁回，其認事用法，並無違誤。抗告人抗告意旨，仍執前詞
    指摘原裁定不當，並無理由，依法應予駁回。
六、據上論斷，應依道路交通案件處理辦法第二十六條，刑事訴
    訟法第四百十二條，裁定如主文。
中    華    民    國    97    年    4     月    30    日
                  刑事第十八庭審判長法  官  吳鴻章
                                    法  官  段景榕
                                    法  官  陳健順
以上正本證明與原本無異。
不得再抗告。
                                    書記官  朱家惠
中    華    民    國    97    年    4     月    30    日


司法院資訊處製作；財團法人民間司法改革基金會備份。
